臺灣雲林地方法院刑事判決　　　　　　　100年度訴字第181號
公　訴　人　臺灣雲林地方法院檢察署檢察官
被　　　告　林忠慶
指定辯護人　本院公設辯護人許俊雄
上列被告因違反槍砲彈藥刀械管制條例案件，經檢察官提起公訴
（100 年度偵字第442 號），本院判決如下：
    主  文
林忠慶未經許可，持有可發射子彈具有殺傷力之制式手槍，累犯
，處有期徒刑伍年陸月，併科罰金新臺幣拾萬元，罰金如易服勞
役，以新臺幣壹仟元折算壹日。扣案之制式手槍壹支（含彈匣壹
個，槍枝管制編號：0000000000) 、口徑9mm 制式子
彈肆顆均沒收之。
    事  實
一、林忠慶前因擄人勒贖案件，經臺灣高等法院臺南分院於民國
    93年6 月9 日，以92年度少連上訴字第736 號判決，判處有
    期徒刑7 年6 月確定，入監服刑後，於97年8 月7 日縮短刑
    期假釋出監付保護管束，98年12月11日假釋期滿未經撤銷視
    為執行完畢。詎其明知具有殺傷力之制式手槍及子彈，係槍
    砲彈藥刀械管制條例所管制之違禁物，非經中央主管機關許
    可，不得持有之，竟仍基於持有具殺傷力之制式手槍及子彈
    之犯意，於89年間某日，以新臺幣18萬元之代價，在臺北向
    真實姓名年籍不詳綽號「阿山」之男子，購買具有殺傷力之
    制式手槍1 支（含彈匣1 個，槍枝管制編號：0000000000）
    、制式子彈及非制式子彈共15顆（其中6 顆業於林忠慶購買
    時經其試射，餘口徑9mm 制式子彈7 顆、金屬彈殼組合直徑
    8.8 ±0.5mm 金屬彈頭非制式子彈2 顆）後，未經許可而持
    有該槍、彈。嗣警方於100 年1 月10日晚間9 時許，在雲林
    縣麥寮鄉麥豐村光大寮2 號前，攔查林忠慶所駕駛車牌號碼
    9022-VA 號自用小客車時，查獲上開制式手槍1 支（含彈匣
    1 個，槍枝管制編號：0000000000）、口徑9mm 制式子彈7
    顆（經鑑驗試射3 顆，剩餘4 顆）、金屬彈殼組合直徑8.8
    ±0.5mm 金屬彈頭非制式子彈2 顆（全部經鑑驗試射）等物
    ，始查悉上情。
二、案經雲林縣警察局臺西分局報請臺灣雲林地方法院檢察署檢
    察官偵查起訴。
    理  由
一、證據能力之說明：
（一）按被告以外之人於審判外之言詞或書面陳述，除法律有規
      定者外，不得作為證據；被告以外之人於審判外之陳述，
      雖不符刑事訴訟法第159 條之1 至第159 條之4 規定得為
      證據之情形，而經當事人於審判程序同意作為證據，法院
      審酌該言詞陳述或書面陳述作成時之情況，認為適當者，
      亦得為證據；當事人、代理人或辯護人於法院調查證據時
      ，知有第159 條第1 項不得為證據之情形，而未於言詞辯
      論終結前聲明異議者，視為有前項之同意，刑事訴訟法第
      159 條第1 項及第159 條之5 第1 項、第2 項分別定有明
      定。查本判決下列所引用之被告林忠慶以外之人，於審判
      外之書面供述證據，公訴人、被告及其辯護人於本院準備
      程序及審判期日中均未對此部分之證據能力有所爭執，且
      迄至言詞辯論終結前亦未聲明異議，本院審酌上開證據資
      料製作時之情況，均無違法不當之情形，亦認為以之作為
      證據應屬適當，揆諸前開規定，均認有證據能力，得採為
      本件判決之基礎。
（二）按現行刑事訴訟法關於「鑑定」之規定，除選任自然人充
      當鑑定人外，另設有囑託機關鑑定制度。依同法第198 條
      、第208 條之規定，不論鑑定人或鑑定機關、團體，固均
      應由法院、審判長、受命法官或檢察官視具體個案之需要
      而為選任、囑託，並依第206 條之規定，提出言詞或書面
      報告，始符合同法第159 條第1 項所定得作為證據之「法
      律有規定」之情形，否則所為之鑑定，仍屬傳聞證據。然
      於司法警察機關調查中之案件，為因應實務上，或因量大
      、或有急迫現實需求，併例行性當然有鑑定之必要者，例
      如毒品之種類與成分、尿液之毒品反應，或者槍彈有無殺
      傷力等鑑定，基於檢察一體原則，得由該管檢察長對於轄
      區內之案件，以事前概括選任鑑定人或囑託鑑定機關、團
      體之方式，俾便轄區內之司法警察官、司法警察對於調查
      中之此類案件，得即時送請先前已選任之鑑定人或囑託之
      鑑定機關、團體實施鑑定，以求時效（法務部92年9 月1
      日法檢字第0920035083號函參照，刊載於法務部公報第31
      2 期）。是此種由檢察機關概括選任鑑定人或概括囑託鑑
      定機關、團體，再轉知司法警察官、司法警察於調查犯罪
      時參考辦理之作為，法無明文禁止，係為因應現行刑事訴
      訟法增訂傳聞法則及其例外規定之實務運作而為，與檢察
      官選任或囑託為鑑定者，性質上並無差異，同具有證據能
      力（最高法院96年度台上字第2860號判決要旨參照）。查
      下列經引用作為本案證據之內政部警政署刑事警察局100
      年2 月15日刑鑑字第1000007881號鑑定書，係經送鑑之標
      準作業流程，由雲林縣警察局臺西分局，送請內政部警政
      署刑事警察局進行鑑定，揆諸前揭說明，屬法律規定得為
      證據者，應有證據能力，得採為本件判決之基礎。
（三）本案為警查扣被告所有之上開槍、彈，係員警依警察職權
      行使法之相關規定，對被告實施臨檢盤查後扣得之物，均
      屬非供述證據，而公訴人、被告及辯護人對於該等物證之
      證據能力亦均未表示異議，或主張係執法人員違法取得，
      且並無不得作為證據之事由，復與本案待證事實具有關聯
      性，依法自均有證據能力，得採為本件判決之基礎。
二、認定犯罪事實之依據：
    上開犯罪事實，業據被告於偵審中均坦承不諱，並有雲林縣
    警察局臺西分局搜索扣押筆錄、扣押物品目錄表（詳警卷第
    10 至13 頁）、雲林縣警察局槍枝初步檢視報告表、槍枝初
    步檢視承辦人員履歷資料（詳警卷第15至18頁）、扣案槍彈
    照片（詳警卷第19至27頁）、雲林縣警察局臺西分局扣押物
    品清單（詳本院卷第38、39頁）各1 份在卷可參，復有上開
    槍、彈扣案可佐。又扣案之手槍1 支、子彈9 顆，經送內政
    部警政署刑事警察局鑑定，鑑定結果為：「一、送鑑手槍1
    支（槍枝管制編號：0000000000），認係口徑9mm 制式半自
    動手槍，為義大利BERETTA 廠92FS型，送鑑時槍號已遭磨滅
    ，經以電解腐蝕法重現結果，因磨滅過深無法重現，槍管內
    具6 條右旋來復線，擊發功能正常，可供擊發同口徑制式子
    彈使用，認具殺傷力。二、送鑑子彈9 顆，鑑定情形如下：
    （一）7 顆，認均係口徑9mm 制式子彈，採樣3 顆試射，可
    擊發，認均具殺傷力。（二）2 顆，認均係非制式子彈，由
    金屬彈殼組合直徑8.8 ±0.5mm 金屬彈頭而成，均經試射，
    可擊發，認均具殺傷力」，此有內政部警政署刑事警察局10
    0 年2 月15日刑鑑字第1000007881號鑑定書1 份、送鑑槍彈
    照片7 張（詳偵卷第20、21頁）在卷可稽，足認上開手槍及
    子彈分別為制式手槍及制式、非制式子彈，且均具有殺傷力
    無疑。綜上足認被告自白確與事實相符，而得採信。本件事
    證已臻明確，被告犯行堪予認定，應依法論科。
三、論罪科刑部分：
（一）核被告所為，係犯槍砲彈藥刀械管制條例第7 條第4 項未
      經許可持有制式手槍罪、第12條第4 項未經許可持有子彈
      罪。
（二）被告以一持有行為，同時觸犯上揭未經許可持有制式手槍
      ，及未經許可持有子彈二罪，為想像競合犯，應依刑法第
      55條規定，從一重論以槍砲彈藥刀械管制條例第7 條第4
      項未經許可持有制式手槍罪。
（三）按刑法之繼續犯，有狀態繼續與行為繼續之別，犯未經許
      可持有槍枝、子彈之罪，前後行為屬犯罪之繼續，為一犯
      罪行為，不能割裂，是以犯未經許可持有槍枝、子彈罪，
      犯罪行為跨越前案執行完畢之前後，不能謂非刑之執行完
      畢後仍犯罪，論以累犯，並無疑義（最高法院98年度台上
      字第7497號判決意旨供參）。經查被告有事實欄所述之前
      案科刑及執行紀錄，此有臺灣高等法院被告前案紀錄表在
      卷可按，其受有期徒刑之執行完畢，5 年內故意再犯本件
      有期徒刑以上之罪，為累犯，應依刑法第47條第1 項規定
      加重其刑。
（四）爰審酌被告前已有擄人勒贖之前科紀錄，此有臺灣高等法
      院被告前案紀錄表在卷可查（詳本院卷第5 頁），素行非
      佳，惟衡以被告並未持上揭槍枝、子彈另犯他罪，對社會
      治安之危害尚屬非重，且犯後於警詢時、偵查中及本院審
      理時均坦承犯行，顯具悔意，犯後態度良好，並參以被告
      之教育程度為國中畢業、現有工作，暨其生活狀況等一切
      情狀，量處如主文所示之刑，併諭知罰金如易服勞役之折
      算標準。
四、諭知沒收部分：
    扣案之制式手槍1 支（含彈匣1 個，槍枝管制編號：000000
    0000）、制式子彈7 顆、非制式子彈2 顆，經鑑定結果均具
    殺傷力，已如前述，均屬違禁物，應依刑法第38條第1 項第
    1 款規定，就該扣案之制式手槍1 支及鑑驗剩餘之制式子彈
    4 顆，均宣告沒收之。至於經內政部警政署刑事警察局鑑定
    過程中試射擊發之制式子彈3 顆、非制式子彈2 顆，雖原均
    屬具有殺傷力之子彈，然於經鑑定試射後，已失去子彈之效
    能而僅餘彈殼，不再具有殺傷力，均非屬違禁物，無宣告沒
    收之必要，併此敘明。
據上論斷，應依刑事訴訟法第299 條第1 項前段，槍砲彈藥刀械
管制條例第7 條第4 項、第12條第4 項，刑法第11條前段、第55
條、第47條第1 項、第42條第3 項、第38條第1 項第1 款，判決
如主文。
本案經檢察官黃立夫到庭執行職務。
中    華    民    國   100    年    5     月    19    日
                  刑事第四庭  審判長法  官 吳福森
                                    法  官 吳錦佳
                                    法  官 楊皓潔
以上正本證明與原本無異。
如不服本判決，應於收受本判決後10日內向本院提出上訴書狀，
並應敘述具體理由。如未敘述上訴理由者，應於上訴期間屆滿後
20日內向本院補提理由書狀（均須按他造當事人之人數附繕本）
「切勿逕送上級法院」。
                                    書記官 吳伊婷
中    華    民    國   100    年    5     月    19    日
附錄本案論罪科刑法條：
槍砲彈藥刀械管制條例第7條
未經許可，製造、販賣或運輸火砲、肩射武器、機關槍、衝鋒槍
、卡柄槍、自動步槍、普通步槍、馬槍、手槍或各類砲彈、炸彈
、爆裂物者，處死刑、無期徒刑或7 年以上有期徒刑；處徒刑者
，併科新臺幣3 千萬元以下罰金。
未經許可，轉讓、出租或出借前項所列槍砲、彈藥者，處無期徒
刑或5 年以上有期徒刑，併科新臺幣1 千萬元以下罰金。
意圖供自己或他人犯罪之用，而犯前二項之罪者，處死刑或無期
徒刑；處徒刑者，併科新臺幣5 千萬元以下罰金。
未經許可，持有、寄藏或意圖販賣而陳列第1 項所列槍砲、彈藥
者，處5 年以上有期徒刑，併科新臺幣1 千萬元以下罰金。意圖
供自己或他人犯罪之用，以強盜、搶奪、竊盜或其他非法方法，
持有依法執行公務之人所持有之第1 項所列槍砲、彈藥者，得加
重其刑至二分之一。
第1 項至第3 項之未遂犯罰之。
槍砲彈藥刀械管制條例第12條
未經許可，製造、販賣或運輸子彈者，處1 年以上7 年以下有期
徒刑，併科新臺幣500 萬元以下罰金。
未經許可，轉讓、出租或出借子彈者，處6 月以上5 年以下有期
徒刑，併科新臺幣300 萬元以下罰金。
意圖供自己或他人犯罪之用，而犯前二項之罪者，處3 年以上10
年以下有期徒刑，併科新臺幣700 萬元以下罰金。
未經許可，持有、寄藏或意圖販賣而陳列子彈者，處5 年以下有
期徒刑，併科新臺幣300 萬元以下罰金。
第1 項至第3 項之未遂犯罰之。